臺灣高等法院高雄分院民事判決
110年度上易字第138號
上訴人即附  黃源妹
帶被上訴人
訴訟代理人  許淑清律師
被上訴人即  簡添進
附帶上訴人  
訴訟代理人  康皓智律師
複代理人    林湘絢律師
上列當事人間請求履行契約事件，兩造對於中華民國110年4月7
日臺灣高雄地方法院109 年度訴字第420 號第一審判決，各自提
起上訴及附帶上訴，本院於110年12月15日言詞辯論終結，判決
如下：
    主      文
一、原判決關於駁回附帶上訴人後開第二項之訴部分，及訴訟費
    用之裁判均廢棄。
二、附帶被上訴人應再給付附帶上訴人新臺幣壹拾貳萬零貳拾元
　　，及自民國一０九年三月十三日起至清償日止，按週年利率
    百分之五計算之利息。
三、上訴人之上訴及附帶上訴人其餘附帶上訴均駁回。
四、第一、二審訴訟費用由上訴人負擔百分之九十九，餘由被上
    訴人負擔。
    事實及理由
一、被上訴人主張：上訴人於民國107年9月7日因發生交通事故
    （下稱系爭事故），受有左脛骨平台粉碎性骨折等之傷害（
    下稱系爭傷害），嗣兩造成立申辦保險理賠委任契約（下稱
    系爭契約），約定由伊協助上訴人申辦附表編號1至5之保險
    理賠，如經核付保險金，依系爭契約第1條約定，伊可領取
    各理賠額60％作為服務費報酬，上訴人則取回40％，並於108
    年9月7日簽約（下稱甲約）。伊已依約協助上訴人申請附表
    A欄編號1、5之保險理賠，核付數額各如附表B欄編號1、5所
    示，伊按約定比例可獲報酬各如附表C欄編號1、5所示，惟
    上訴人迄未給付，又伊前協助上訴人申領附表A欄編號2之保
    險理賠，核付數額如附表B欄編號2所示，伊已領取新臺幣（
    下同）40萬1千元，依約應將其中40％即16萬0,789元（原判
    決誤繕為24萬1,184元）給付上訴人，經伊扺銷後，上訴人
    應再給付45萬9,011元（即附表C欄編號1、5合計後，扣減16
    萬0,789元）。爰依系爭契約法律關係，提起本訴。聲明：㈠
    上訴人應給付被上訴人45萬9,011元，及自起訴狀繕本送達
    翌日即109年3月13日起至清償日止，按週年利率5％計算之利
    息（下稱A法定利息）。㈡願供擔保，請准宣告假執行。
二、上訴人則以：伊於107 年9 月7 日系爭事故發生以後，已請
    領勞保及學校團體保險意外險理賠，被上訴人與訴外人劉怡
    均於時隔1 年後方透過他人，向伊遊說、洗腦必須由被上訴
    人出面，方能再申領更多保險理賠，伊囿於僅國中畢業、擔
    任國小廚工，在急迫、輕率及無經驗下，始簽訂系爭契約，
    依民法第74條第1 項規定，伊得撤銷系爭契約。其次，兩造
    簽系爭契約之前另有契約，約定各分配50％之保險理賠額，
    伊誤認系爭契約仍約定相同比例，亦得依民法第88條第1 項
    規定，撤銷錯誤之意思表示。又被上訴人自稱以替人申領保
    險理賠為業，且系爭契約由其單方繕打，部分留白處由其自
    行填寫，對伊重大不利益，依民法第247 條之1之規定無效
    。系爭契約既屬無效或經伊適法撤銷，被上訴人自不得請求
    伊給付報酬。然被上訴人業依系爭契約受領報酬額計56萬3
    千元(即附表B欄編號2之其中40萬1千元、附表C欄編號3之其
    中5萬4千元、附表C欄編號4之其中10萬8千元)，依不當得利
    法律關係應返還予伊。何況，系爭契約屬委任契約，伊已於
    108年12月6日至同年月20日間某時，向被上訴人終止該契約
    ，亦無庸再給付任何報酬。退步言，縱伊依系爭契約應給付
    報酬，但被上訴人可獲取保險理賠額60％之比例過高，應類
    推適用民法第572 條規定，予以酌減至6％，計4萬0,414元，
    被上訴人溢領52萬2,586元，依不當得利法律關係亦應返還
    予伊等語置辯。並於原審提起反訴，先位請求：㈠兩造之系
    爭契約應予撤銷。㈡被上訴人應給付上訴人56萬3千元，及自
    民事反訴狀繕本送達翌日起至清償日止，按週年利率5 ％計
    算之利息（下稱B法定利息）。㈢願供擔保，請准宣告假執行
    。備位請求：被上訴人應給付上訴人52萬2,586元，及B法定
    利息。
三、原審判決上訴人應給付被上訴人33萬8,811元（即附表C欄編
    號1之其中10萬元、附表C欄編號5數額合計後，扣減附表C欄
    編號2所示），及A法定利息，而駁回被上訴人其餘之訴、上
    訴人之反訴。兩造均不服，各別提起上訴、附帶上訴。上訴
    人聲明：㈠原判決本訴不利於上訴人部分，及反訴駁回上訴
    人後開第3項之請求部分，均廢棄。㈡前項廢棄部分，被上訴
    人在第一審之訴駁回。㈢先位聲明：1.兩造之系爭契約應予
    撤銷。2.被上訴人應給付上訴人56萬3千元，及B法定利息
　　。備位聲明：被上訴人應給付上訴人52萬2,586元，及B法定
    利息。被上訴人答辯聲明：上訴駁回。被上訴人聲明：㈠原
    判決關於駁回被上訴人後開第2項之訴部分廢棄。㈡上訴人應
    再給付被上訴人12萬0,200元，及A法定利息。上訴人答辯聲
    明：被上訴人附帶上訴駁回。
四、兩造不爭執事項：　　
  ㈠上訴人於107 年9月7日發生系爭事故，受系爭傷害。兩造於
    108年9月7日簽約，上訴人所持契約（下稱乙約）如附表備
    註欄二、所示，被上訴人則如附表備註欄一、所示（即甲約
    ）；系爭契約書右上角之險種，均由被上訴人書寫。
　㈡上訴人於兩造成立系爭契約之前，已就系爭傷害先行向投保
    之保險公司申辦理賠並請領保險金。
　㈢系爭契約第1條約定被上訴人可領取各保險理賠總金額60％作
    為服務費報酬，上訴人則取回40％。上訴人有將理賠額匯款
    用之ＯＯ銀行帳戶存摺、印章、密碼，交付被上訴人保管並授
    權可先領取。
　㈣上訴人就系爭傷害，於109年9月8日受領附表編號1之保險公
    司理賠36萬6,700元。
　㈤兩造簽訂系爭契約以後，附表編號2之保險公司於108 年12月
    18日理賠上訴人40萬1,973元，並匯入上訴人ＯＯ銀行帳戶，
    被上訴人已領取其中40萬1千元。上訴人如按40％分配者，數
    額為16萬0,789元。
　㈥上訴人就系爭傷害，於108年9月23日受領附表編號3之保險公
    司理賠9萬0,666元，上訴人於108年11月7日實拿3萬6,666元
    ，被上訴人領取5萬4千元（被上訴人未請求附表C欄編號3之
    差額）。
　㈦上訴人就系爭傷害，於108年10月29日受領附表編號4之保險
    公司理賠18萬0,937元，上訴人於108年11月7日實拿7萬2,93
    7元，由上訴人領取10萬8千元（被上訴人未請求附表C欄編
    號4之差額）。
  ㈧上訴人自行將附表編號5 保險理賠之原約定匯款帳戶，自ＯＯ
    銀行變更為郵局帳戶。上訴人就系爭傷害，於108 年12月10
    日受領附表編號5所示保險失能給付66萬6千元，均匯入上訴
    人郵局帳戶，被上訴人未受領。
　㈨上訴人於109年8月21日以反訴起訴狀之送達，為撤銷108年9
    月7日系爭契約書之意思表示。
五、本件爭點：　　
　㈠被上訴人依108年9月7日之甲約，請求上訴人給付附表C欄編
    號1、5所示保險理賠之報酬額，再扣減上訴人就附表編號2
    所示保險理賠之分配額16萬0,789 元，有無理由及數額若干
    ？
　㈡上訴人反訴先位依不當得利法律關係，請求被上訴人給付56
    萬3千元本息，有無理由？
　㈢上訴人反訴備位依不當得利法律關係，請求被上訴人給付52
    萬2,586元本息，有無理由？
六、本院判斷：
　㈠被上訴人依108年9月7日之甲約，請求上訴人給付附表C欄編
    號1、5所示保險理賠之報酬額，再扣減上訴人就附表編號2
    所示保險理賠之分配額16萬0,789 元，有無理由及數額若干
    ？
　1.按當事人互相表示意思一致者，無論其為明示或默示，契約
    即為成立，民法第153條第1項定有明文。足見契約之成立，
    係以當事人意思合致為要件。次按解釋契約應通觀全文，依
    當時之情形及其他一切證據資料，並斟酌交易習慣依誠信原
    則為斷定之標準，於文義上及論理上詳為推求，以探求當事
    人之真意。
　2.被上訴人主張兩造就上訴人之系爭傷害，係約定由伊協助上
    訴人申辦附表編號1至5之保險理賠。上訴人則抗辯兩造當時
    約定申辦之保險理賠，不含附表編號5云云。查：
　⑴上訴人於107 年9月7日發生系爭事故，受系爭傷害；上訴人
    於兩造成立系爭契約之前，已就系爭傷害先行向投保之保險
    公司申辦理賠並請領保險金等節，為兩造所不爭執，佐以上
    訴人自陳：與被上訴人洽談之前，伊已因系爭事故，申請過
    國泰、巴黎保險，該2件都是伊妹妹幫伊辦理…，伊妹妹在國
    泰人壽做保險等語（見原審卷一第193頁），可見上訴人因
    系爭事故受傷以後，已先由其胞妹申辦2家保險理賠，並受
    領保險金之後，才與被上訴人接洽，由被上訴人協助為上訴
    人辦理二度保險理賠之申請，可以認定。
　⑵上訴人雖抗辯兩造約定由被上訴人申辦之保險理賠，不含附
    表編號5部分，無非以上訴人所持乙約為據。而查：
　①觀之乙約（見原審審訴卷第97頁），於右上角手寫記載之保
    險名稱僅臚列附表編號1至4之保險名稱，固可認上訴人所持
    契約，就申請理賠之保險種類並未記載附表編號5部分。
　②然對照被上訴人之甲約（見原審審訴卷第19頁），於右上角
    手寫記載之保險名稱，除附表編號1至4以外，尚列載附表編
    號5之保險；且稽之上訴人、訴外人劉怡君Line對話（見原
    審審訴卷第57至63頁），劉怡君：勞保局公文收到了沒、黃
    源妹（即上訴人）：勞保局還沒收到…（於12月13日）黃源
    妹傳送勞動部勞工保險局（下稱勞保局）108年10月25日函
    之照片（該函之說明欄二載明「本案請就下列事項補正手續
    …台端失能程度不明，請補具最近3個月雙下肢所做之神經傳
    導檢查…及肌電圖檢查報告（EMG）送局憑辦」，見原審審訴
    卷第61頁）、…劉怡君：要掛星期五下午還是星期一晚上。
    黃源妹：星期五下午。劉怡君：下班我去學校載你…（於12
    月23日）…劉怡君：被查到勞保申請費用已被妳領走，帳戶
    銀行你私下更改他行，你怎麼那麼糊塗…等語。而劉怡君證
    述：其為原告（即被上訴人）朋友，…有陪原告接洽被告（
    即上訴人）2次，都在被告家中…第1次見面約於107年11月，
    …第2次於同月底，兩人互相加Line，表示先讓原告處理，之
    後再簽契約，…伊有陪同被告去醫院檢查等語（見原審卷二
    第37、39、41、43頁），核與被上訴人自承：劉怡君為伊朋
    友等語（見本院卷第184頁）相符，上訴人則稱：其以為被
    上訴人與劉怡君為夫妻，被上訴人與劉怡君都有與其聯絡，
    有時會由劉怡君單獨開車載其去醫院等語（見本院卷第92頁
    ），足認劉怡君所述實在，且被上訴人與上訴人接觸過程，
    多由劉怡君陪同在場，或由劉怡君單獨帶上訴人就診，是依
    劉怡君與被上訴人間之關係，及劉怡君就兩造間系爭契約履
    行之協力外觀，劉怡君至少亦屬被上訴人之表見代理人。又
    附表編號5所示保險理賠之申請，如未屬兩造約定由被上訴
    人申辦之範圍，衡諸常情，上訴人於被上訴人透過劉怡君向
    其瞭解勞保局公文收受情形時，大可直接表明勞保之申辦與
    被上訴人無涉，豈可能先回覆未收到，嗣再傳送勞保局108
    年10月25日要求上訴人補正資料之函文予劉怡君，接續由劉
    怡君陪同看診。此參被上訴人尚陳稱：勞保退件後，伊等還
    帶上訴人去做加強處理，再進行一次神經傳導檢查…後來再
    送件勞保就過了等語益明（見原審卷二第17頁），故上訴人
    抗辯附表編號5非屬兩造於系爭契約合意範圍，違反常情，
    不可採信。
  ⑶再者，上訴人有將理賠額匯款用之ＯＯ銀行帳戶存摺、印章、
    密碼，交付被上訴人保管並授權可先領取；上訴人自行將附
    表編號5保險理賠之原約定匯款帳戶，自ＯＯ銀行變更為郵局
    帳戶等節，為兩造所不爭執；參以黃源妹君（即上訴人）於
    108年9月17日（本局收文日期）申請失能給付，原申請書檢
    附之帳戶為ＯＯ銀行ＯＯ分行，嗣於108年10月7日（本局收文日
    期）來函更改為大寮郵局，…乙情，有勞保局110年8月13日
    函及所附資料可憑（見本院卷第151至159頁）；佐以上訴人
    自陳：ＯＯ銀行帳戶之存摺、印章、密碼係108年9月7日簽約
    當日交付被上訴人等語（見本院卷第187頁），是上訴人所
    屬附表編號5 保險理賠之申請，係兩造於108年9月7日簽約
    後始送件，上訴人原申請指定之匯款帳戶，即上訴人交付被
    上訴人保管並授權可先領取服務報酬額之ＯＯ銀行帳戶，但上
    訴人約於送件半個月以後之108年10月7日，再向勞保局申請
    變更理賠獲准之匯款帳號為其郵局帳戶，益見附表編號5 保
    險理賠之申請屬兩造依系爭契約合意申辦範圍，否則上訴人
    當無必要先將勞保之匯款帳戶指定為被上訴人有權領款之ＯＯ
    銀行帳戶，再大費周章辦理勞保匯款帳戶之變更，是被上訴
    人所稱：乙約沒寫勞保，可能是漏寫等語（見本院卷第185
    頁），較符常理，則兩造就系爭契約約定由被上訴人申辦保
    險理賠範圍為附表編號1至5所示，應可認定。
　3.被上訴人主張依系爭契約可獲分配報酬為保險理賠額之60 ％
    ，上訴人則抗辯兩造原約定被上訴人分配報酬比例為40 ％，
    系爭契約之記載屬伊意思表示錯誤，得依法撤銷云云。然查
    ：
　⑴上訴人於109年5月12日原審初次言詞辯論期日，即自承：兩
    造間確有成立系爭契約之委任，內容為伊委任被上訴人替伊
    申領4家保險，被上訴人可就保險金之60％做為報酬，但…上
    訴人並未同意有包含勞保等語（見原審卷一第22頁），可見
    上訴人於原審首次辯論期日，除爭執被上訴人申請保險理賠
    範圍外，對被上訴人可獲分配保險理賠額之60％為報酬乙情
    ，業已自認，亦與系爭契約書第1條所載被上訴人之服務費
    報酬為理賠總額60％相符（見原審審訴卷第19頁），可認上
    訴人自始知悉一旦伊所受系爭傷害，由被上訴人依系爭契約
    為二度保險理賠申領成功，被上訴人即可獲取保險理賠額之
    60％為報酬，上訴人之意思表示並無錯誤情形。
　⑵至上訴人雖稱：之前與被上訴人簽一份文件，比例為五五分
    ，…，因伊後面又要增加三份保險，被上訴人就把之前簽的
    文件撕毀，伊手上無備份，108年9月7日寫系爭契約，被上
    訴人說六四分，伊為6，被上訴人為4，…伊目前同意五五分
    云云（見本院卷第185、187、189頁）。倘兩造於108年9月7
    日之前曾另有簽署契約，且合意兩造分配比例各半，上訴人
    既因「增加」被上訴人申請保險理賠之範圍而有變更契約必
    要，被上訴人提供勞務負擔變重，反而減少勞務付出可獲報
    酬成數（由五成降為四成），顯與常情相違，故上訴人上開
    所述，不可採信。何況，兩造於108年9月7日之前契約，經
    被上訴人撕毀乙節，除上訴人片面主張外（見原審卷二第33
    頁、本院卷第185頁），未經被上訴人承認（見原審卷二第3
    5頁），而上訴人就此利己事實並未舉證以實其說，本院自
    不能為有利上訴人之認定，故被上訴人主張兩造約定其可獲
    分配報酬為保險理賠額之60％，可以採信。
　4.上訴人又抗辯被上訴人與劉怡君於107年11月間積極向伊洗
    腦、遊說，帶伊看診後無下文，迄至108年9月4日才傳訊表
    示要趕快簽約，否則保險理賠申辦期間會來不及，伊因輕率
    、急迫、無經驗才簽約，得依民法第74條撤銷系爭契約云云
    。然查，依兩造間之Line通訊記錄（見原審卷一第54至87頁
    ），107年11月23日被上訴人傳送貼圖；…；107年11月27日
    上訴人：簡先生，請問你可以來我家嗎？因為我的腳現在在
    痛…；…108年2月12日被上訴人：我要找時間帶你看診了…；1
    08年2月19日被上訴人：明天早上9：00準時去你家在你、健
    保卡記得帶…；108年3月4日被上訴人：…下次回診日期請賴
    給我，還有妳的存摺、印章、密碼準備好，我會帶合約書過
    去一起簽約…上訴人：…你要的東西我會準備；108年3月5日
    被上訴人：這星期六或星期日有空的話，可以準備的東西給
    我，順便簽約嗎？上訴人：好；…108年3月9日被上訴人：下
    午3:00有空嗎？如果可以來多那支咖啡廳簽約，順便把存摺
    印章拿來。上訴人：我人在嘉義…；108年8月31日被上訴人
    ：什麼時候有空，找妳談細節…；108年9月5日被上訴人：申
    請時間快到了，我們還有合約還沒簽哦，要趕快找時間簽。
    上訴人：晚上可以嗎？…；108年9月6日被上訴人：明早9:00
    -9:30可以嗎？；108年9月7日被上訴人：等一下請把妳有投
    保的保單全部帶來等語，而被上訴人、劉怡君自107年11月
    間即開始與上訴人接洽本件保險理賠申請事宜，已如前述，
    且依上開Line通訊記錄所示，被上訴人最早自108年3月間即
    詢問上訴人可否簽約，期間並帶上訴人看診，然上訴人迄至
    108年9月7日始同意簽約，足見上訴人自107年11月間認識被
    上訴人起，經被上訴人說明、帶領就醫等開始著手辦理保險
    理賠過程，幾經思量，於被上訴人多次促請簽約達半年之久
    ，上訴人始同意簽約，顯見上訴人已為周詳考慮，並無輕率
    、急迫之情況。再者，被上訴人依系爭契約為上訴人就系爭
    傷害申辦保險理賠，既屬二度申請，上訴人就該保險理賠申
    辦亦非處於無經驗之狀態，故上訴人抗辯得依民法第74條規
    定撤銷系爭契約，要屬無據。
　5.上訴人再抗辯系爭契約合於民法第247條之1規定而無效云云
    。按依照當事人一方預定用於同類契約之條款而訂定之契約
    ，為左列各款之約定，按其情形顯失公平者，該部分約定無
    效：一、免除或減輕預定契約條款之當事人之責任者。二、
    加重他方當事人之責任者。三、使他方當事人拋棄權利或限
    制其行使權利者。四、其他於他方當事人有重大不利益者，
    民法第247條之1雖有明文。然劉怡君證述：客戶如果讓原告
    （即被上訴人）接，會簽約，…有共識之後，讓原告用電腦
    繕打…，伊看的版本都不一樣等語（見原審卷二第39頁）；
    佐以被上訴人陳稱：系爭契約之文字，係其請人打的，其與
    別人不曾有此協議等語（見本院卷第184頁），是依卷內事
    證，不能認定被上訴人因代辦保險理賠業務，而提供與系爭
    契約格式相仿之定型化契約與不特定人簽署之情形，上訴人
    就此利己事實亦無舉證以佐其說，則其抗辯系爭契約構成民
    法第247條之1規定而無效，亦不可採。
　6.上訴人另辯稱伊於108年12月12日與劉怡君通話終止系爭契
    約；伊於108年12月6日以後至同年月20日之前某時，向劉怡
    君表示「明台我不請不可以嗎？」，亦有為終止之意思表示
    云云。查，上訴人於108年12月12日與劉怡君固有以Line為
    通話行為，有上訴人、劉怡君Line記錄可憑（見原審審訴卷
    第57頁），惟該記錄僅能證明上訴人、劉怡君有通話14秒，
    但不能認定通話內容為何，而承前述，縱認劉怡君為被上訴
    人之表見代理人，但上開Line記錄不能據為認定上訴人已向
    劉怡君為終止系爭契約之意思表示，自不能為有利上訴人之
    認定。另觀之上訴人、劉怡君Line記錄（見原審審訴卷第55
    頁），上訴人於108年12月6日以後至同年月20日之前某時，
    固向劉怡君表示「明台我不請不可以嗎？」，惟上訴人拒絕
    請領明台保險理賠之可能原因眾多，不能以此遽認屬上訴人
    向劉怡君為終止系爭契約之意思。此外，上訴人就系爭契約
    經其適法終止之利己事實，並未提出其他具體事證相佐，則
    上訴人抗辯系爭契約於108年12月終止，亦無可採。
　7.上訴人就系爭傷害，於109年9月8日受領附表編號1之保險公
    司理賠36萬6,700元；兩造簽訂系爭契約以後，附表編號2之
    保險公司於108 年12月18日理賠上訴人40萬1,973元，並匯
    入上訴人ＯＯ銀行帳戶，被上訴人已領取其中40萬1千元。上
    訴人如按40％分配者，數額為16萬0,789元；上訴人就系爭傷
    害，於108年12月10日受領附表編號5所示保險失能給付66萬
    6千元，均匯入上訴人郵局帳戶，被上訴人未受領等節，為
    兩造所不爭執，並有明台產物保險股份有限公司110年10月7
    日函及所附資料、高雄市三民區東光國民小學110年10月6日
    函及所附資料、本院110年10月8日電話查詢紀錄單、勞保局
    109年12月30日函及所附資料可憑（見本院卷第223至245、2
    47至253頁、原審卷一第349至371），而承上述，既認兩造
    就系爭契約合意範圍為附表編號1至5所示保險，且系爭契約
    有效，未經上訴人適法撤銷或終止，則被上訴人依系爭契約
    第1條約定，就附表編號1、5所示保險理賠額，請求上訴人
    各給付其中60％為報酬，再扣減附表編號2中應由上訴人受領
    之40％後，被上訴人得請求上訴人給付數額計45萬8,831元（
    詳附表備註欄三、所示），自屬有據，逾此範圍，即屬無據
    。
　㈡上訴人反訴先位依不當得利法律關係，請求被上訴人給付56
    萬3千元本息，有無理由？
　1.按當事人主張有利於己之事實者，就其事實有舉證之責任，
    民事訴訟法第277條前段定有明文。上訴人主張被上訴人受
    領附表編號2、3、4所示保險理賠額之款項，計56萬3千元構
    成不當得利。被上訴人雖不否認就附表編號2、3、4所示保
    險理賠額，已受領56萬3千元，但抗辯係依系爭契約約定取
    得報酬，非屬不當得利。依上開規定，上訴人自應先舉證證
    明被上訴人受領上開56萬3千元部分，屬「無法律上原因」
    。
　2.上訴人無非以系爭契約無效、伊已適法撤銷或終止系爭契約
    為由，主張被上訴人不得依系爭契約約定受領上開報酬額。
    然系爭契約有效，未經上訴人適法撤銷或終止，且被上訴人
    受領附表編號2之理賠額，逾60％部分已扣減返還上訴人等情
    ，均如前述，則上訴人反訴先位依不當得利法律關係，請求
    被上訴人給付56萬3千元本息，於法無據。
　㈢上訴人反訴備位依不當得利法律關係，請求被上訴人給付52
    萬2,586元本息，有無理由？
　  上訴人又主張系爭契約約定被上訴人分配報酬額60％過高，
    應類推適用民法第572 條規定，予以酌減至6％云云。而查：
　1.按約定之報酬，較居間人所任勞務之價值，為數過鉅失其公
    平者，法院得因報酬給付義務人之請求酌減之。但報酬已給
    付者，不得請求返還，民法第572條固有明文。惟按民法第5
    65條所定之居間有二種情形，一為報告訂約機會之報告居間
    ，一為訂約之媒介居間。所謂報告居間，不以於訂約時周旋
    於他人之間為之說合為必要，僅以為他方報告訂約之機會為
    已足（最高法院89年度台上字第2880號判決意旨參照）。又
    所謂類推適用，係就法律未規定之事項，比附援引與其性質
    相類似事項之規定，加以適用，為基於平等原則及社會通念
    以填補法律漏洞的方法。得否類推適用，應先探求法律規定
    之規範目的，再判斷得否基於「同一法律理由」，依平等原
    則將該法律規定，類推及於該未經法律規範之事項（最高法
    院110年度台上字第2499號判決意旨參照）。民法之居間契
    約分屬報告居間、媒介居間，居間者非嗣後訂約之當事人，
    亦不負擔契約之履行義務。然承前述，兩造之系爭契約
　　，係約定由被上訴人就上訴人之系爭傷害，為上訴人申辦附
    表編號1至5所示保險之二度理賠，由被上訴人基於系爭契約
    相對人之地位，為上訴人提供辦理保險理賠之勞務，是系爭
    契約之性質，與被上訴人依約所負義務，核與居間者大相逕
    庭，依上開說明，不能認屬法律漏洞，故上訴人主張系爭契
    約得類推適用民法第572條規定，並不可採。
　2.被上訴人依系爭契約所約定可受分配之報酬額既為各保險理
    賠額之60％，則被上訴人依約取得附表編號2、3、4所示保險
    理賠額之60％，並就溢領附表編號2之理賠額，逾60％部分扣
    減返還上訴人，亦有法律上原因，則上訴人依不當得利法律
    關係，請求被上訴人給付52萬2,586元本息，亦屬無據。
七、綜上所述，被上訴人依系爭契約，請求上訴人給付45萬8,83
    1 元（即附表備註欄三、所示），及A法定利息，為有理由
    ，應予准許；至被上訴人逾此部分，及上訴人反訴先位請求
    ：㈠兩造之系爭契約應予撤銷。㈡被上訴人應給付上訴人56萬
    3千元，及B法定利息。備位聲明：被上訴人應給付上訴人52
    萬2,586元，及B法定利息，均為無理由，應予駁回。原審就
    上開應給付而超過33萬8,811元本息部分，為被上訴人敗訴
    判決，容有未洽，被上訴人提起附帶上訴，請求上訴人再為
    給付，為有理由，應由本院予以廢棄，改判如主文第2項所
    示。至其餘不應准許部分，及上開應准部分，原審分別為兩
    造敗訴之諭知，核無不合，兩造各別提起上訴、附帶上訴，
    指摘原判決此等部分不當，求為廢棄改判，均無理由，均應
    予駁回。
八、據上論結，上訴人之上訴為無理由，被上訴人之附帶上訴為
    一部有理由，一部無理由，依民事訴訟法第449 條第1項、
    第450 條、第79條，判決如主文。
中　　華　　民　　國　　111 　年　　1 　　月　　12　　日
                          民事第二庭
                              審判長法  官  黃國川
                                    法  官  李怡諄
                                    法  官  何佩陵
以上正本證明與原本無異。
本件不得上訴。
中　　華　　民　　國　　111 　年　　1 　　月　　12　　日
                                    書記官  陳旻萱
附表：
編號 A   　保險名稱 B 保險公司理賠額   （新臺幣/元） C 被上訴人可分配報酬額（即保理賠60%）    （新臺幣/元）  1 明台 366,700  220,020 2 全球 401,973  241,184 3 元大 90,666  54,400 4 國泰 180,937  108,562 5 勞保 666,000  399,600 備註： 一、被上訴人之甲約（即原審審訴卷第19頁），記載保險名稱為編號1 至5。 二、上訴人之乙約（即原審審訴卷第97頁），記載保險名稱為編號1至4。 三、被上訴人就附表編號1、5保險理賠，可領取如該編號C欄所示報酬，各220,020、399,600元；另上訴人就附表編號2部分可獲分配160,789元，依此計算，被上訴人可請求數額為458,831元（計算式：220020+000000-000000＝458831）